【裁判字號】    89,交抗,58
【裁判日期】    891214
【裁判案由】    聲明異議
【裁判全文】
臺灣高等法院臺南分院刑事裁定        八十九年度交抗字第五八號  Ａ
      抗  告  人
      即受處分人  甲  ○  ○
右抗告人因違反道路交通管理處罰條例案件，不服臺灣臺南地方法院中華民國八十九
年十月十三日所為裁定（八十九年度交聲字第一六一號），提起抗告，本院裁定如左
：
      主      文
抗告駁回。
      理      由
一、抗告意旨如附件所載。
二、按「汽車行駛於高速公路或設站管制之道路，而不遵管制之規定者，處汽車駕駛
    人新臺幣三千元以上六千元以下罰鍰。」；又「汽車駕駛人，違反道路交通管理
    處罰條例第三十三條之規定者，除依原條款處罰鍰外，並記違規點數一點。」道
    路交通管理處罰條例第三十三條第一項及第六十三條第一項第一款分別定有明文
    。次按「汽車行駛高速公路應依速限標誌指示。但遇有濃霧、濃煙、強風、大雨
    或其他特殊狀況，致能見度甚低時，其時速應低於四十公里或暫停路肩。」；另
    「汽車行駛高速公路，前後兩車間之行車安全距離，如遇濃霧、濃煙、強風、大
    雨、夜間行車或其他特殊狀況時，其安全距離應酌量增加。」高速公路交通管制
    規則第五條、第六條第二項亦規定甚明。至所謂「行車安全距離」，係指汽車行
    駛中，後車與同一車道之前車間，應有大於後車駕駛人之反應距離與煞停距離總
    和之距離，以便後車駕駛人見同一車道之前車突有特殊狀況發生或緊急煞車時，
    得以及時將車煞停，並避免發生碰撞而言（此觀諸道路交通安全規則第九十四條
    第一項：「汽車在同一車道行駛時，除超越前車外，後車與前車之間應保持隨時
    可以煞停之距離」之規定自明），是後車駕駛人見同一車道之前車突有特殊狀況
    發生或緊急煞車時，如未能於碰撞前將車煞停，則後車駕駛人於事故發生前，即
    係駕車未保持「行車安全距離」。
三、經查：
（一）抗告人即受處分人甲○○於民國（下同）八十九年七月七日下午五時三十分許
      ，駕駛車牌號碼ＴＯ—九三０一號自用小客車，行駛於國道一號高速公路，約
      於北上二二一公里處突遭大雨，隨即放開油門緩踩煞車減速，然於車速降至時
      速六十公里時，前車（車牌號碼ＬＶ—八二二六號）竟突然煞停，致抗告人雖
      緊急煞車，仍不及反應，而撞上該車等事實，業據抗告人於聲明異議狀及抗告
      狀中自認無訛。據此，抗告人於前開時、地，在高速公路上駕車，見同一車道
      之前車因突發狀況而緊急煞車時，並未能及時將車煞停，致碰撞前車而肇事，
      依照前開說明，顯見抗告人於事故發生前之駕駛行為，確未與同一車道之前車
      ，保持適當之行車安全距離。又抗告人於內政部警政署國道公路警察局第三警
      察隊警訊時業已供稱：「肇事前以約六十至七十公里時速行駛內側車道」等語
      （見卷附之該隊八十九年八月七日公警國三刑字第０九八二八號函），且抗告
      人亦自承：當時突然風雨交加，傾盆大雨致使前擋風玻璃視線不清等語（見抗
      告人八十九年七月十日陳情書），是抗告人當時並未因大雨致能見度降低，隨
      即迅速減慢行車速度及酌增安全距離，而仍以六十至七十公里之時速行駛，否
      則其若依規定降低速度並酌增安全距離，則其於見同一車道之前車緊急煞車時
      ，應可有足夠之距離，得以適時反應且及時煞停，而避免發生碰撞。況依常情
      ，天候縱使由晴朗急遽變化而為傾盆大雨，先前亦應有烏雲密佈、天色由晴轉
      陰等徵兆，雖然其變換情況可能甚為快速，然而通常應無瞬間即行改變，而讓
      駕駛人毫無時間採取相關安全措施之理，故抗告人行車時，苟能夠密切注意天
      候變化情形，隨時採取相關安全措施，逐漸減慢速度並拉長其與前車間之行車
      安全距離，則其應不至於因前車突然緊急煞車，而反應不及以致發生碰撞。從
      而，抗告人於前開時、地，在高速公路上駕駛自用小客車，未與同一車道之前
      車保持行車安全距離以致肇事等事實，應堪認定。
（二）其次，高速公路交通管制規則第十條雖明文規定：汽車在行駛途中，除遇特殊
      狀況必須減速外，不得驟然減速或在車道中臨時停車。惟其中所稱「不得驟然
      減速」，係指在天候、路況、車流均正常之行駛狀況下，駕駛人不可突然將車
      速減慢，以免影響交通順暢及行車安全，然而如遇「特殊狀況」，駕駛人必須
      減速始能維護行車安全時，駕駛人因而驟然減速，不僅為事實上所必需之行為
      ，且亦非法之所禁。又所謂「驟然減速」，並非指必須「緊急煞車」，立即將
      車速減至最低而言，其意涵應係指駕駛人應隨即將車速放慢行駛之意。至此處
      之「特殊狀況」，則如濃霧、濃煙、強風、大雨等不良天候均屬之。據上說明
      ，抗告人於上述時、地，在高速公路駕車，突遇傾盆大雨之天候變化，本可依
      照前揭規定，隨即將車速放慢，並逐漸增加行車安全距離，以避免事故之發生
      。而於此等情況下，抗告人絕非僅有「緊急煞車」一途，始可將車速降低至足
      以保持行車安全之範圍內。基此，可見抗告人就上開條文規定之內容，顯然有
      所誤解。
四、綜上所述，抗告人確於高速公路上駕駛汽車，未保持行車安全距離以致肇事，原
    處分機關交通部公路局嘉義區監理所台南監理站依首開道路交通管理處罰條例之
    規定，對抗告人裁處罰鍰新台幣參仟元整，並記違規點數一點，並無違誤，原裁
    定因而駁回抗告人之異議，洵無不合。抗告人抗告意旨仍執前詞，指摘原裁定不
    當，為無理由，應予駁回。
據上論結，應依道路交通案件處理辦法第二十六條，刑事訴訟法第四百十二條，裁定
如主文。
中    華    民    國      八十九      年      十二      月      十四    日
                                  臺灣高等法院臺南分院刑事第四庭
                                      審判長法官  陳    義    仲
                                            法官  宋    明    蒼
                                            法官  徐    財    福
右正本證明與原本無異。
不得再抗告。
                                      法院書記官  王    全    龍
中    華    民    國      八十九      年      十二      月十五    日


司法院資訊處製作；財團法人民間司法改革基金會備份。
